【裁判字號】    99,訴,617
【裁判日期】    990622
【裁判案由】    違反毒品危害防制條例
【裁判全文】
臺灣彰化地方法院刑事判決               99年度訴字第617號
公  訴  人  臺灣彰化地方法院檢察署檢察官
被      告  甲○○
上列被告因違反毒品危害防制條例案件，經檢察官提起公訴（99
年度毒偵字第780 號），被告於準備程序中為有罪之陳述，經合
議庭裁定由受命法官進行簡式審判程序審理，本院判決如下：
    主    文
甲○○施用第一級毒品，累犯，處有期徒刑玖月。
    事    實
一、甲○○前因施用毒品案件，經依本院以92年度毒聲字第1334
    號裁定送觀察、勒戒後，認無繼續施用毒品之傾向，於民國
    （下同）92年8 月13日釋放出所，並經臺灣彰化地方法院檢
    察署檢察官以92年度毒偵字第1515號為不起訴處分確定。又
    於前揭觀察、勒戒執行釋放後5 年內，再因施用一、二級毒
    品案件，經本院以95年度訴字第705 號分別判處有期徒刑8
    月、3 月，應執行有期徒刑10月確定，並於96年7 月1 日執
    行完畢出監。詎仍不知警惕，復基於施用第一級毒品海洛因
    之犯意，於99年3 月18日晚間7 時許，在其位於彰化縣員林
    鎮○○路○ 段492 巷94號住處內，先將海洛因粉末摻入注射
    針筒內，並加水混合稀釋後，再以注射方式，施用第一級毒
    品海洛因一次。嗣經員警於99年3 月20日下午11時10分許，
    在員林鎮○○路2 巷口處，因其所另涉竊盜案件遭通緝而經
    員警當場逮捕，並同意員警採集其尿液送驗，結果呈可待因
    及嗎啡陽性反應。
二、案經彰化縣警察局員林分局報請臺灣彰化地方法院檢察署檢
    察官偵查起訴。
    理    由
一、上揭事實，業據被告甲○○於本院審理中坦承不諱，且其於
    99年3 月21日警查獲時所採取之尿液，經送鑑驗結果，確呈
    可待因及嗎啡陽性反應，此有彰化縣警察局員林分局委託檢
    驗尿液代號與真實姓名對照表及詮昕科技股份有限公司於99
    年4 月15日所出具之濫用藥物尿液檢驗報告各1 紙附卷可稽
    ，據上事證，並足徵被告前開施用第一級毒品海洛因1 次之
    自白核與事實相符，均堪可採為論罪科刑之依據。
二、按現行毒品危害防制條例就施用毒品者，僅於「初犯」及「
    5年後再犯」2種情形，有其追訴條件之限制，即須於初犯經
    觀察、勒戒或強制戒治釋放後，5年內均無施用毒品之行為
    ，始能認其前所實施之觀察、勒戒或強制戒治已足遮斷毒癮
    ，而得於5 年後再犯時，再予適用初犯之規定，重行觀察、
    勒戒等程序；倘5 年內已經再犯，被依法追訴處罰，縱其第
    3 次（或第3 次以上）施用毒品之時間在初犯釋放5 年以後
    ，即與「5 年後再犯」之情形有別，且因已於「5 年內再犯
    」，顯見其再犯率甚高，原實施觀察、勒戒或強制戒治，已
    無法收其實效，而無5 年戒斷期之存在，自無再經觀察、勒
    戒及強制戒治之必要，應由檢察官逕行起訴（最高法院95年
    度第7 次刑事庭會議決定參照）。再查，被告前因施用毒品
    案件，經依本院以92年度毒聲字第1334號裁定送觀察、勒戒
    後，認無繼續施用毒品之傾向，於92年8 月13日釋放出所，
    並經臺灣彰化地方法院檢察署檢察官以92年度毒偵字第1515
    號為不起訴處分確定。又於前揭觀察、勒戒執行釋放後5 年
    內，再因施用一、二級毒品案件，經本院以95年度訴字第70
    5 號分別判處有期徒刑8 月、3 月，應執行有期徒刑10月確
    定，並於96年7 月1 日執行完畢出監乙節，有臺灣彰化地方
    法院檢察署刑案資料查註紀錄表及臺灣高等法院被告前案紀
    錄表各1 份附卷可稽，因被告於上開觀察、勒戒執行完畢釋
    放及受不起訴處分後之5 年內，曾因施用毒品案件經法院宣
    示判決並確定，則揆諸前揭決議意旨，本件均毋須再重新施
    予觀察、勒戒或強制戒治之處遇程序，逕以訴追處罰，應予
    依法論科。
三、按海洛因係毒品危害防制條例所定之第一級毒品，不得非法
    施用。核被告所為，係犯毒品危害防制條例第10條第1 項之
    施用第一級毒品罪。被告為施用毒品而持有第一級毒品，其
    持有之低度行為應為施用之高度行為所吸收，不另論罪。又
    被告有上開事實欄所載之有期徒刑執行完畢之紀錄，有臺灣
    彰化地方法院檢察署刑案資料查註紀錄表及臺灣高等法院被
    告前案紀錄表各1 份附卷可稽，被告於受有期徒刑之執行完
    畢後，5 年內故意再犯有期徒刑以上之罪，為累犯，應依刑
    法第47條第1 項規定，加重其刑。爰審酌被告曾有施用毒品
    罪前科，猶再施用本件毒品，惟其對他人權益之侵害仍屬有
    限，且於審理時已坦承犯行，暨其施用之情節等一切情狀，
    量處如主文所示之刑
據上論斷，應依刑事訴訟法第273 條之1 第1 項、第299 條第1
項前段，毒品危害防制條例第10條第1 項，刑法第11條、第47條
第1 項，判決如主文。
本案經檢察官蕭有宏到庭執行職務。
中    華    民    國    99    年    6     月    22    日
                  刑事第六庭          法  官  鮑慧忠
以上正本證明與原本無異。
如不服本判決應於收受判決後10日內向本院提出上訴書狀，並應
敘述具體理由；其未敘述上訴理由者，應於上訴期間屆滿後20日
內向本院補提理由書狀( 均須按他造當事人之人數附繕本) 「切
勿逕送上級法院」。
中    華    民    國    99    年    6     月    22    日
                                      書記官  林子惠
附錄本案論罪科刑法條全文：
毒品危害防制條例第10條
施用第一級毒品者，處 6 月以上 5 年以下有期徒刑。
施用第二級毒品者，處 3 年以下有期徒刑。

司法院資訊處製作；財團法人民間司法改革基金會備份。
